臺灣板橋地方法院刑事判決　　　　　　　　　　　　　　九十三年度自字第三０號
　　自　訴　人　丙○○
　　　　　　　　丁○○
　　共同代理人　蔡文彬律師
　　　　　　　　魏式瑜律師
　　　　　　　　張亞婷律師
　　被　　　告　己○○
　　選任辯護人　林雅君律師
右列被告因妨害名譽案件，經自訴人提起自訴，本院判決如左：
    主  文
己○○無罪。
    理  由
一、自訴意旨略以：被告己○○係「博登電腦股份有限公司」（下稱博登公司）之員
    工，因不滿博登公司所為之薪資調整，於民國（下同）九十三年二月二十四日向
    臺北縣政府勞工局申請勞資爭議協調，經臺北縣政府發函定於同年三月九日上午
    九時三十分邀集勞資雙方代表進行協調會議，當天博登公司係委由自訴人丙○○
    及丁○○代表出席，於協調會議開始之後，被告竟在勞工局代表甲○○、出席人
    員林昱志、戊○○、乙○○等人得以共見共聞之狀況下，公然對自訴人丙○○以
    「從沒有看過有人臉皮如此厚，如此不要臉，公然說謊話，還臉不紅」等語加以
    侮辱，另以「你晚上還睡得著覺，做人做到如此，真無恥」等語來羞辱自訴人丁○○，其間勞工局代表甲○○見被告出言侮辱自訴人，亦出面緩頰並規勸、阻止
    被告對自訴人再有抽象謾罵之行為。查被告於多數人得以共見共聞之協調會議上
    ，明知其言詞足以使人感受遭到侮辱，仍未指摘具體事實而對自訴人二人為客觀
    上足使人感受侮辱之抽象謾罵，足見被告有損害自訴人二人名譽之故意，因認被
    告涉有刑法第三百零九條第一項之公然侮辱罪嫌云云。
二、按犯罪事實應依證據認定之，無證據不得認定犯罪事實；自訴案件不能證明被告
    犯罪者，應諭知無罪之判決，刑事訴訟法第一百五十四條第二項、第三百四十三
    條準用第三百零一條第一項分別定有明文。所謂認定犯罪事實之證據，係指足以
    具體證明被告確有犯罪行為之積極證據而言，該項證據自須適合於被告犯罪事實
    之認定，始得採為斷罪資料，如未能發現相當證據，或證據不足以證明，尚不能
    以推測或擬制之方法，作為裁判之基礎。次按刑法第三百零九條第一項公然侮辱
    罪之成立，須行為人客觀上有侮辱之行為，且該侮辱行為係公然為之，始能成罪
    。所謂「公然」，乃指不特定人或多數人得以共見共聞之狀態，雖不以實際上果
    已共見共聞為必要，但須在事實上確有不特定人或多數人得以共見共聞之客觀情
    狀存在。又此所謂之「多數人」，固指人數眾多，而包括特定之多數人在內，惟
    其人數之計算仍應視該罪之立法意旨及實際個案情形加以認定，是倘處於一封閉
    狀態之空間內，人數不會隨時間之經過而增加，亦無須相當時間之分辨，即可計
    算確認其人數時，應認與刑法上公然侮辱罪所規範之「公然」要件不符，尚難以
    該罪相繩之。
三、本件自訴人認被告己○○涉有右揭公然侮辱罪嫌，無非係以其個人之指訴、被告
    之供述、勞資爭議協調申請書、臺北縣政府開會通知單等影本各一件，為其主要
    論據。訊據被告堅決否認有何公然侮辱犯行，辯稱：伊當時雖有說過類似自訴狀
    所載之話語，但沒有侮辱之意思，伊與自訴人係博登公司多年同事，係以規勸的
    語氣說的。辯護人另為被告辯以：本案勞資爭議協調會議係封閉之狀態，在場全
    部人員僅有七人，開會時大門關閉，非屬公然之狀態等語。經查：本件勞資爭議
    協調，係由博登公司員工己○○等十三人提出申請，臺北縣政府受理後，責由甲○○主持，並通知勞資雙方於九十三年三月九日上午九時三十分在臺北縣板橋市
    ○○路○段一六一號七樓該府勞工局召開勞資爭議協調會議，會議係在門戶關閉
    之房間內進行，與會人員計有主持人甲○○，資方代表即自訴人丙○○、丁○○
    等二人，勞方代表即被告己○○及乙○○、戊○○、林昱志等四人，合計七人，
    此外自始至終別無其他人士在場之事實，有自訴人提出之勞資爭議協調申請書、
    臺北縣政府開會通知單等影本各一件可證，且為兩造所不爭執。另經本院依職權
    函請臺北縣政府就該府受理勞資爭議協調申請所召集之協調會之組織運作方式及
    會議性質提出說明，臺北縣政府函覆略以：(一)勞資爭議事件發生後，經當事人填
    寫「勞資爭議協調申請書」向該府提出申請協調，該府收到申請書，依號次發交
    協調人員，協調人員隨後即訂定日期發出開會通知單；(二)協調會原則上採獨任制
    ，由該府職員充任協調員（即主持人），與出席之勞、資雙方共同協調，故出席
    者計有：「協調員」、「勞方」、「資方代表」：(三)會議場地係在特定之協調室
    或會議室，有可開關之門戶，協調之時段，無會外之人進出等語，有臺北縣政府
    九十三年六月十五日北府勞資字第０９３０４３６１５８號函及其檢附之申請書
    、臺北縣勞資爭議協調要點各一件附卷可參。依上開函文內容觀之，自訴人所指
    被告於勞資爭議協調會議上實施辱罵行為之場所，顯非對外開放之公開場所，非
    屬不特定人得以共見共聞之狀態，甚為明確。又本件勞資協調會議既係在特定之
    協調室或會議室內進行，有可開關之門戶，且會議進行時，除主持人甲○○、資
    方代表二人、勞方代表四人，合計有七人在場外，別無其他人士自由進出或參與
    會議，是在場人數應無隨時間經過而增加之情形，另衡酌其在場人數，亦無須相
    當時間之分辨即可計算確認，揆諸前揭說明，難認與刑法公然侮辱罪所定之「公
    然」要件相合。
四、綜上，自訴人指訴被告有公然侮辱犯行，核與該罪之構成要件有所不合，此外復
    查無其他積極證據足認被告確有自訴人所指之犯行。本件不能證明被告犯罪，應
    諭知被告無罪之判決。
五、自訴人聲請傳喚證人即臺北縣政府職員甲○○，經依址送達傳票，遭郵務機關以
    「查無此人」退回，另經本院依職權向臺北縣政府函查證人甲○○目前是否仍在
    國內，其答稱證人甲○○已於九十三年四月間前往日本留學，尚不知何時回國，
    有臺北縣政府上開函文可稽。兼以依前述調查證據所得，已經證明本件勞資爭議
    協調會議進行之場所不符合「公然」之要件，本院因認上開證人無再予調查之必
    要，附此敘明。
據上論斷，應依刑事訴訟法第三百四十三條、第三百零一條第一項，判決如主文。
中　　　華　　　民　　　國　　九十三　　年　　　九　　　月　　 十四 　　日
                                臺灣板橋地方法院刑事第四庭
                                    審判長法官  潘長生
                                    　　　法官  陳靜茹
                                    　　　法官  朱嘉川
右正本證明與原本無異
如不服本判決應於送達後十日內向本院提出上訴狀
                                    書　記　官  林志憲
中　　　華　　　民　　　國　　九十三　　年　　　九　　　月　　 十四 　　日
